【裁判字號】    97,訴,4549
【裁判日期】    980325
【裁判案由】    侵占等
【裁判全文】
臺灣板橋地方法院刑事判決              97年度訴字第4549號
公  訴  人  臺灣板橋地方法院檢察署檢察官
被      告  甲○○
上列被告因侵占等案件，經檢察官提起公訴（97年度偵緝字第
2316號） ，本院判決如下：
    主  文
甲○○犯業務侵占罪，處有期徒刑陸月，減為有期徒刑參月；又
犯業務侵占罪，處有期徒刑捌月；又犯背信罪，處有期徒刑貳月
；又犯行使變造私文書罪，處有期徒刑肆月。應執行有期徒刑壹
年。
    事  實
一、甲○○於民國95年12月間起，即受僱於「千翔公寓大廈管理
    維護股份有限公司」（下稱千翔公司），該公司並於96年4
    月間將其派駐至臺北縣新莊市○○路458 號之國賓社區擔任
    總幹事，代國賓社區公寓大廈管理委員會（下稱國賓管委會
    ）管理收受相關款項與支付廠商必要費用，為從事業務之人
    。甲○○到任未久即意圖為自己不法之所有，於同年月20日
    將代國賓社區收受而業務上持有之統一企業股份有限公司（
    下稱統一公司）支付自動販賣機清潔費新臺幣（下同）1,00
    0 元侵占入己；後復因在外賭博欠債甚多，乃另基於意圖為
    自己不法所有之業務侵占犯意，於96年7 月間起接續於如附
    表所示時日，將分別收得與取出而成業務上持有之國賓社區
    管理費、應退還住戶之保證金，及應給付廠商之相關費用等
    款項變異為自己所有，予以侵占入己共計1,123,369 元。又
    於96年9 月17日，明知國賓管委會已決議請其停止地下一樓
    之壁癌修繕工程，仍基於意圖損害國賓管委會利益之背信犯
    意，違背受託義務，要求不知情之承包廠商飛泓工程行繼續
    施作，致國賓管委會最後仍須支付30萬元之承攬報酬並因此
    產生財產損害。復於96年10月12日基於行使變造私文書與意
    圖為自己不法所有之詐欺犯意，先將國賓管委會所交付面額
    分別記載為1 萬6,800 元、6,500 元、1 萬3, 300元之寶華
    銀行活期（儲蓄）存款取款憑條3 紙，以直接在原記載面額
    前加填金額之方式，將上開3 紙取款憑條金額變造為31萬6,
    800 元、9 萬6,500 元、31萬3,300 元後，再前往位於臺北
    縣新莊市○○○路142 號寶華商業銀行新樹分行持向行員行
    使提款，致承辦行員誤認國賓管委會欲提領之款項為變造後
    之各該取款憑條金額，而交付國賓管委會於該行開立之0000
    00000000號帳戶內之存款共72 6,600元，甲○○因之詐得差
    額69萬元。嗣國賓管委會查覺有異，經清點相關帳目後，終
    悉上情。
二、案經千翔公司訴請臺灣板橋地方法院檢察署檢察官偵查起訴
    。
    理  由
一、查本判決下列所引用之各項證據方法之證據能力，當事人於
    本院準備程序及審判期日中均未予爭執，且迄至言詞辯論終
    結前亦未再聲明異議，就供述證據部分，本院審酌該等言詞
    陳述及書面陳述作成時之情況，並無不宜作為證據之情事，
    依刑事訴訟法第159 條之5 之規定，自均得作為證據。其餘
    非屬供述證據之部分，既無傳聞法則之適用問題，當事人復
    未就證據能力有所爭辯，亦均得作為證據。
二、經查，上揭事實業據被告甲○○於本院審理時全予坦承不諱
    ，與告訴人千翔公司代理人乙○○指訴之情節亦互核相符，
    復有證人即國賓管委會主任委員劉南輝、副主任委員林政豪
    、千翔公司事業處副處長陳奎光之相關證詞可為對照，此外
    另有寶華銀行活期（儲蓄）存款憑條影本3 紙、該行000000
    000000號帳戶往來明細查詢報表、國賓管委會公文請款單、
    被告挪用財物報告、被告個人履歷資料卡、員工定期勞動契
    約書、員工基本資料、公寓大廈管理維護公司受任管理維護
    契約、存款金額不足明細表、收據影本、證明書等影本，及
    地下室壁癌施作照片在卷可稽，足證被告上開出於任意性之
    自白確與事實相符，應可採信。本案事證明確，被告犯行均
    堪認定，應依法論科。
三、按銀行為便利存款人取款而印好任人索取填寫之取款憑條，
    非可流通市面得以自由轉讓，衹屬私文書之一種，不能認為
    有價證券（最高法院49年臺上字第1409號判例要旨參照）。
    是核被告所為，係犯刑法第336 條第2 項之業務侵占罪、同
    法第342 條第1 項之背信罪，及同法第216 條、第210 條行
    使變造私文書、同法第339 條第1 項之詐欺取財罪。被告所
    為變造私文書之低度行為，應為其後持以行使之高度行為所
    吸收，不另論罪。被告於附表時日雖曾多次侵占業務持有款
    項，惟其各該侵占舉措，目的既均在清償其積欠在外之賭博
    債務而為被告所是認，彼此於時間相距上復非甚遠，犯意實
    難區別，應認屬接續犯而論以一罪即為已足，至被告於96年
    4 月20日所犯業務侵占統一公司支付款項部分，則與其於同
    年7 月起之多次業務侵占舉措間不存有時空上之緊密關連性
    ，被告更自承斯時其尚未陷入賭債問題，足見該部分犯行並
    無併論為接續犯一部之可能，公訴人就此所認容有誤會。被
    告變造取款憑條後再持之行使詐得國賓管委會銀行存款，係
    以一行為而觸犯行使變造私文書及詐欺取財2 罪名，應依刑
    法第55條規定之想像競合關係，從一重之行使變造私文書罪
    處斷。被告分別於96年4 月20日及附表所示時日所犯兩次業
    務侵占罪，與另犯之背信罪、行使變造私文書等4 罪間，犯
    意各別、行為互殊，應分論併罰。爰審酌被告受僱千翔公司
    ，並經委派於國賓社區出任總幹事一職，竟因賭博欠款債務
    ，而違背其受託義務，多次以如上手段損及他人財產法益，
    所為顯無可採，另斟酌其素行、犯罪之動機、手段、犯罪所
    得之金額、犯後後尚能坦承犯行、態度良好，惟仍未返還不
    法所得款項等一切情狀，就所犯各罪，分別量處如主文所示
    之刑，至被告96年4 月20日之業務侵占犯行，犯罪時間既在
    96 年4月24日以前，合於減刑條件，應依中華民國96年罪犯
    減刑條例第2 條第1 項第3 款規定予以減刑，並定其應執行
    刑，以示懲儆。
據上論斷，應依刑事訴訟法第299 條第1 項前段，刑法第216 條
、第210 條、第336 條第2 項、第339 條第1 項、第342 條第1
項、第55條、第51條第5 款，刑法施行法第1 條之1 第1 項、第
2 項前段，中華民國96年罪犯減刑條例第2 條第1 項第3 款、第
7 條，判決如主文。
本案經檢察官蘇振文到庭執行職務。
中    華    民    國    98    年    3     月    25    日
                  刑事第五庭審判長  法  官  胡堅勤
                                    法  官  林家賢
                                    法  官  盧軍傑
上列正本證明與原本無異。
如不服本判決，應於判決送達後10日內敘明上訴理由，向本院提
出上訴狀 (應附繕本) ，上訴於臺灣高等法院。其未敘述上訴理
由者，應於上訴期間屆滿後20日內向本院補提理由書「切勿逕送
上級法院」。
                                    書記官  周玉茹
中    華    民    國    98    年    3     月    25    日
附錄本案論罪科刑法條全文：
中華民國刑法
第210條（偽造變造私文書罪）
偽造、變造私文書，足以生損害於公眾或他人者，處五年以下有
期徒刑。
第216條（行使偽造變造或登載不實之文書罪）
行使第二百十條至第二百十五條之文書者，依偽造、變造文書或
登載不實事項或使登載不實事項之規定處斷。
第336條（公務公益侵占罪、業務侵占罪）
對於公務上或因公益所持有之物，犯前條第一項之罪者，處一年
以上七年以下有期徒刑，得併科五千元以下罰金。
對於業務上所持有之物，犯前條第一項之罪者，處六月以上五年
以下有期徒刑，得併科三千元以下罰金。
前二項之未遂犯罰之。
第339條（普通詐欺罪）
意圖為自己或第三人不法之所有，以詐術使人將本人或第三人之
物交付者，處五年以下有期徒刑、拘役或科或併科一千元以下罰
金。
以前項方法得財產上不法之利益或使第三人得之者，亦同。
前二項之未遂犯罰之。
第342條（背信罪）
為他人處理事務，意圖為自己或第三人不法之利益，或損害本人
之利益，而為違背其任務之行為，致生損害於本人之財產或其他
利益者，處五年以下有期徒刑、拘役或科或併科一千元以下罰金
。
前項之未遂犯罰之。
附表：
┌──┬────────────────┬─────────┬─────┐
│編號│        侵占款項項目            │  犯罪時間        │ 侵占金額 │
├──┼────────────────┼─────────┼─────┤
│ 1  │應存款項                        │96年7月9日        │27,260元  │
├──┼────────────────┼─────────┼─────┤
│ 2  │應存款項                        │96年7月後某日     │6,508元   │
├──┼────────────────┼─────────┼─────┤
│ 3  │住戶購買公設使用點券支付款項    │96年7月後某日     │50元      │
├──┼────────────────┼─────────┼─────┤
│ 4  │住戶支付之裝潢保證金            │96年8月24日       │2萬元     │
├──┼────────────────┼─────────┼─────┤
│ 5  │應支付千翔公司8月份服務費       │96年8月29日       │34萬5千元 │
├──┼────────────────┼─────────┼─────┤
│ 6  │金玉堂書局支付之管理費          │96年9月間某日     │22,452元  │
├──┼────────────────┼─────────┼─────┤
│ 7  │應支付中菱電梯8月份電梯維護費   │96年9月7日        │32,200元  │
├──┼────────────────┼─────────┼─────┤
│ 8  │應支付永佳樂公司第四台收視費    │96年9月12日       │286,500元 │
├──┼────────────────┼─────────┼─────┤
│ 9  │應支付進達廣告公佈欄檢修費      │同上              │13,300元  │
├──┼────────────────┼─────────┼─────┤
│ 10 │應支付威普羅公司電梯監視器工程費│96年9月13日       │6,200元   │
├──┼────────────────┼─────────┼─────┤
│ 11 │應支付飛泓工程行地下室抓漏工程費│96年9月26日       │6萬元     │
├──┼────────────────┼─────────┼─────┤
│ 12 │應支付民丞實業更新監視器工程費  │96年10月1日       │13萬元    │
├──┼────────────────┼─────────┼─────┤
│ 13 │應支付中菱電梯9月份電梯維護費   │96年10月9日       │32,200元  │
├──┼────────────────┼─────────┼─────┤
│ 14 │應存款項                        │96年10月9 日至15日│118,399元 │
├──┼────────────────┼─────────┼─────┤
│ 15 │應支付韻立電機消防泡沫主機檢修費│96年10月12日      │6,500元   │
├──┼────────────────┼─────────┼─────┤
│ 16 │應支付韻立電機9月份機電保養費   │同上              │16,800元  │
└──┴────────────────┴─────────┴─────┘


司法院資訊處製作；財團法人民間司法改革基金會備份。
